【裁判字號】    97,再,6
【裁判日期】    970812
【裁判案由】    再審之訴
【裁判全文】
臺灣新竹地方法院民事裁定                 97年度再字第6號
再 審 原告  甲○○
再 審 被告  乙○○
                      樓之1
上列當事人間請求清償債務事件，再審原告對於本院於民國94年
10月11日94年度訴字第268號確定判決，提起再審之訴，本院裁
定如下：
    主  文
再審之訴駁回。
再審訴訟費用由再審原告負擔。
    理  由
一、按再審之訴不合法者，法院應以裁定駁回之，民事訴訟法第
    502條第1項定有明文。再審之訴，應於30日之不變期間內提
    起。前項期間，自判決確定時起算，判決於送達前確定者，
    自送達時起算；其再審之理由發生或知悉在後者，均自知悉
    時起算，但自判決確定後已逾五年者，不得提起。民事訴訟
    法第500條第1、2、3項分別有所規定。
二、再審意旨略以：
    本院94年度訴字第268號關於兩造間之清償債務案件，業經
    判決確定，但該案判決有民事訴訟法第496條第1項第1款適
    用法規顯有錯誤之情形：(1)該案有法律扶助基金會轉新竹分
    會委任朱昭勳律師協助，於首次辯論庭前電話通知解除委任
    ，必須親自出庭，更未將已附卷之證據提出於法庭；(2)起訴
    狀中訴請聲明案由為不當得利之訴，實為惡意陷害再審原告
    於敗訴，卷中有調卷士林地方法院檢察署93年偵字第3875號
    再審被告涉嫌侵占詐欺公文；(3)該案承辦法官未於辯論庭諭
    知補正與移轉管轄至臺灣士林地方法院，卻於筆錄中記載諭
    知補正紀錄，再審原告於庭期中聲請第三人提出證據狀未予
    裁示，再審被告對於事件中敘明之過程陳述並未要求提出證
    據；(4)94年9月12日寄出聲請第三人提出證據狀與準備狀，
    詳細聲明要求再審被告返還侵權及因詐欺取得之款項，明顯
    不公於再審原告，意圖欺騙再審原告法律權益喪失，裁定內
    容依舊以不當得利駁回再審原告訴請；(5)相對人持有不符民
    事訴訟法第230條規定之裁定正本程式文書，屢次對外與訴
    訟中主張該裁定文書為真，是明知侵渠行為故意以偽造公文
    書對外謊稱債務關係，並已經由本院駁回再審原告之訴請；
    (6)當事人應受判決事項之聲明，通常必於言詞辯論時以言詞
    為之，始為有效，而非本於言詞辯論時當事人之聲明為基礎
    者，即屬違背法令；(7)再審原告請求之侵權求償金額新台幣
    （下同）0000000元為再審被告及孫碧鄉、孫憲男共同詐欺
    取得，其他0000000元為再審被告侵權取得，另從侵權之日
    起加計百分之五之利息至清償之日止。爰依民事訴訟法第49
    6條第1項第1款提起再審之訴。
三、惟查，本院94年度訴字第268號清償債務案件，業於民國94
    年10月11日判決再審原告敗訴，再審原告於94年10月21日接
    獲該案判決，但未上訴，經本院調取該案卷宗核閱無誤，有
    判決書、送達回證附於該案卷內可查。職是，本院94年度訴
    字第268號民事判決於94年11月15日已告確定（上訴期間20
    日加計在途期間），再審原告提起再審之訴之不變期間為94
    年11月15日起算30日。然再審原告遲至97年4月14日始對前
    開確定判決提出本件再審之聲請，有民事聲請再審狀上之收
    狀戳章可稽，顯然已逾法定之30日不變期間。且上開聲請再
    審之理由，亦非再審之理由發生或知悉在後，故本件聲請再
    審自屬不合法。從而，再審原告提起本件再審之訴，核與上
    述之規定不合，應予駁回。
四、依民事訴訟法第502條第1項、第95條、第78條，裁定如主文
    。
中    華    民    國    97    年    8     月    12    日
                  民事第一庭    法  官  李珮瑜
以上正本係照原本作成。
如對本裁定抗告須於裁定送達後10日內向本院提出抗告狀。
中    華    民    國    97    年    8     月    12    日
                                書記官  朱苑禎


司法院資訊處製作；財團法人民間司法改革基金會備份。
